臺灣嘉義地方法院刑事判決　　　　　　　 96年度訴字第796號
公　訴　人　臺灣嘉義地方法院檢察署檢察官
被　　　告　甲○○
上列被告因公共危險案件，經檢察官提起公訴（九十五年度偵字
第八九八六號、九十六年度偵字第六七一九號），本院合議庭裁
定受命法官獨任進行簡式審判程序，判決如下：
     主  文
甲○○駕駛動力交通工具肇事，致人死亡而逃逸，處有期徒刑拾
月，減為有期徒刑伍月，如易科罰金，以銀元參佰元折算壹日。
緩刑貳年。
     事  實
一、甲○○於民國九十四年十一月十日晚上十一時九分許，駕駛
    車牌號碼X7 -4647號自用小貨車，沿嘉義縣中埔鄉○○村○
    ○道路自西往東方向行駛，行經該產業道路與省道臺三線公
    路設有行車管制號誌之交岔路口處時（即嘉義縣中埔鄉○○
    村○道臺三線二百九十點四公里處），適劉仁傑騎乘車牌號
    碼LW6 -916號重型機車後載王詩婷，沿省道臺三線公路由北
    往南駛至該交岔路口，二車於不明號誌指示時相下發生側撞
    ，致劉仁傑及王詩婷人車倒地，劉仁傑受有頭部外傷併顱內
    出血之傷害，王詩婷則受有顱內出血、頭部外傷併骨折之傷
    害，經送醫後均不治死亡（甲○○涉嫌過失致死罪部分業由
    檢察官為不起訴處分）。詎甲○○明知肇事致人死傷後，竟
    未停車救護或採取其他必要措施，並向警察機關報告，而駕
    駛原車逃逸。嗣經警循線查悉上情。
二、案經臺灣嘉義地方法院檢察署檢察官自動檢舉偵查起訴。
     理  由
一、訊據被告甲○○對於上揭事實坦承不諱（見本院卷第12頁、
    第18頁、第20頁），核與證人劉素燕、王金助警詢時指證情
    節相符，復有道路交通事故現場圖、道路交通事故調查報告
    表、臺灣嘉義地方法院檢察署相驗筆錄、驗斷書及臺灣嘉義
    地方法院檢察署相驗屍體證明書各乙份、道路交通事故現場
    照片二十六幀及現場模擬照片八幀在卷可佐，均足徵被告上
    開自白確與事實相符，堪予採信。復按刑法第一百八十五條
    之四之肇事致人死傷逃逸罪，係以處罰肇事後逃逸之駕駛人
    為目的，俾促使駕駛人於肇事後能對被害人即時救護，以減
    少死傷，是該罪之成立祇以行為人有駕駛動力交通工具肇事
    ，致人死傷而逃逸之事實為已足，至行為人之肇事有否過失
    ，則非所問。足見本罪係規範行為人於肇事後，在有人死傷
    之情形下，逕行離去現場之行為，並毋須行為人另有何遺棄
    被害人、或自身逃避司法裁判之意思（最高法院九十五年度
    臺上字第二一九三號判決參照）。又按汽車駕駛人駕駛汽車
    肇事致人受傷或死亡者，應即採取救護措施及依規定處置，
    並通知警察機關處理，不得任意移動肇事汽車及現場痕跡證
    據，此觀道路交通管理處罰條例第六十二條第三項規定甚明
    。本件被告為領有駕駛執照之駕駛人，對於上開課予駕駛人
    於行車肇事後之法律上應履行之義務，自難諉為不知，且被
    告於本院審理時自承：伊知悉其與機車發生車禍，亦知悉將
    可能致騎乘機車者死傷等語（見本院卷第21頁、第22頁），
    揆諸上開說明，被告罔顧被害人死傷之結果，於事故發生後
    逕自駕車離去行為，自屬肇事逃逸無疑。是本件事證明確，
    被告上開犯行至堪認定，應依法論科。
二、核被告甲○○所為，係犯刑法第一百八十五條之四駕駛動力
    交通工具肇事，致人死亡而逃逸罪。按行為後法律修正，致
    行為時與裁判時之法律規定不同，而有刑法第二條第一項行
    為後法律變更之情形者，應比較新舊法，依「從舊從輕」之
    法則，適用最有利於行為人之法律；又所稱「法律變更」應
    係指刑罰法律變更，即犯罪構成要件或處罰之內容變更，或
    「罪」「刑」雖未變更，但因法條修正結果，使刑罰之實質
    內容發生變動而輕重之別者而言。查本件被告行為時之易科
    罰金折算標準，依修正前刑法第四十一條第一項前段規定：
    「犯最重本刑為五年以下有期徒刑以下之刑之罪，而受六個
    月以下有期徒刑或拘役之宣告，因身體、教育、職業、家庭
    之關係或其他正當事由，執行顯有困難者，得以一元以上三
    元以下折算一日，易科罰金。」及修正前罰金罰鍰提高標準
    條例第二條前段（現已刪除）規定，就其原定數額提高為一
    百倍折算一日，應以銀元三百元折算一日，經折算為新臺幣
    後，應以新臺幣九百元折算為一日。惟九十五年七月一日修
    正公布施行之刑法第四十一條第一項前段則規定：「犯最重
    本刑為五年以下有期徒刑以下之刑之罪，而受六個月以下有
    期徒刑或拘役之宣告者，得以新臺幣一千元、二千元或三千
    元折算一日，易科罰金。」比較修正前後之易科罰金折算標
    準，以九十五年七月一日修正公布施行前之規定，較有利於
    被告，依刑法第二條第一項前段之規定，本件被告之宣告刑
    經減刑後應適用修正前刑法第四十一條第一項前段及廢止前
    罰金罰鍰提高標準條例第二條規定，定其折算標準。爰審酌
    被告國小畢業之智識程度、尚無前科之素行，於肇事致被害
    人死亡後，棄之不顧逕自逃逸，漠視其法律上所應履行之義
    務，其行為甚不足取，惟其犯罪後坦承犯行，於事故發生後
    翌日主動投案，深表悔意，並就其過失致人於死部分已與被
    害人劉仁傑及王詩婷之家屬達成調解等一切情狀，量處如主
    文所示之刑，以資儆懲。又被告本件犯罪時間，在九十六年
    四月二十四日以前，復無不得減刑之例外情形，合於中華民
    國九十六年罪犯減刑條例第二條第一項第三款之規定，爰依
    上開條例減其宣告刑二分之一後如主文所示之刑，並諭知易
    科罰金之折算標準。
三、按緩刑係於論罪科刑時為促使行為人將來改過遷善，避免再
    犯所設，乃在評價行為人「裁判時」反社會性，具有防衛社
    會功能而與保安處分具有類似效果，與行為之評價應考量行
    為當時及裁判時之法律秩序有所不同，應以裁判時法律決定
    緩刑宣告與否。因此，犯罪在新法施行前，新法施行後，緩
    刑之宣告，應適用新法第七十四條之規定（最高法院九十五
    年第八次刑事庭決議參照）。查被告均未曾因故意犯罪受有
    期徒刑以上刑之宣告，有被告之臺灣高等法院被告前案紀錄
    表在卷可參，此次因一時失慮，觸犯本案犯行，且已就過失
    致人於死部分與被害人家屬達成民事調解，並已依調解內容
    清償被害人家屬新臺幣各二百二十萬元完畢等情，有臺南縣
    西港鄉調解委員會調解書乙份在卷可憑，是被告犯後顯有悔
    意，經此教訓後，應知所警惕，信無再犯之虞，因認被告上
    開所宣告之刑以暫不執行為適當，併諭知緩刑二年，以勵自
    新。
據上論斷，應依刑事訴訟法第二百七十三條之一第一項、第二百
九十九條第一項前段，刑法第二條第一項前段、第一百八十五條
之四、第四十一條第一項前段（修正前）、第七十四條第一項第
一款，罰金罰鍰提高標準條例第二條前段（修正前），刑法施行
法第一條之一第一項、第二項前段，中華民國九十六年罪犯減刑
條例第二條第一項第三款、第七條、第九條，判決如主文。
本案經檢察官陳則銘到庭執行職務。
中　　華　　民　　國　　96　　年　　 9　　月　　29　　日
                    交通法庭  法　官  曾宏揚
上列正本證明與原本無異。
如不服本判決，應於判決送達後十日內向本院提出上訴狀，上訴
書狀依法應敘述具體理由，如未敘述具體理由者，應於上訴期間
屆滿後二十日內補提理由書於本院（均應附繕本）。告訴人或被
害人如對於本判決不服者，應具備理由請求檢察官上訴，其上訴
期間之計算係以檢察官收受判決正本之日期為準。
中　　華　　民　　國　　96　　年　　 9　　月　　29　　日
                              書記官  陳慶昀
附錄論罪科刑法條：
刑法第一百八十五條之四
（肇事遺棄罪）
駕駛動力交通工具肇事，致人死傷而逃逸者，處 6 月以上 5 年
以下有期徒刑。
